臺灣屏東地方法院民事判決　100年度家訴字第12號
原　　　告　潘文為
被　　　告　陳靜宜
上列當事人間請求撤銷調解事件，本院於民國100年3月10日言詞
辯論終結，判決如下：
    主      文
原告之訴駁回。
訴訟費用由原告負擔。
    事實及理由
一、原告主張：原告調解後於民國100年1月6 日發現被告跟男人
    在一起，且調解時被告答應繼續住1 個月以便跟原告談離婚
    後續事宜，然卻沒幾天就離開了，原告因此感覺受騙，又因
    調解時被告之情緒不穩定，原告為安撫其情緒且誤以為被告
    有保護令就可判決離婚，於是才簽名，爰提起本件訴訟請求
    撤銷本院100年1月3日成立之99年度家調字第912號之調解等
    語。
二、被告則以：原告之情緒很不穩定，且有暴力傾向，其不想回
    來跟原告在一起等語置辯，並聲明：原告之訴駁回。
三、得心證之理由：
  (一)經查，兩造曾於100年1月3日於本院以99年度家調字第912號
    成立調解，業經本院依職權調閱上開調解事件卷宗核閱無誤
    ，自堪認定。
  (二)按民事法上所謂詐欺云者，係謂欲相對人陷於錯誤，故意示
    以不實之事，令其因錯誤而為意思之表示（最高法院18年上
    字第371 號判例要旨參照）。次按民法上之詐欺，必詐欺行
    為人有使他人陷於錯誤之故意，致該他人基於錯誤，而為不
    利於己之意思表示者，始足當之。倘詐欺行為人欠缺主觀之
    詐欺故意，縱該他人或不免為錯誤之意思表示，仍與詐欺之
    法定要件不侔，無容其依民法第92條第1 項規定撤銷意思表
    示之餘地（最高法院87年臺上字第1195號判決要旨亦可供參
    ）。至於一造嗣後不依所約定之條件履行，僅屬後來發生之
    問題，尚無從僅執此嗣後之行為，遽認被告必於調解之初即
    蓄意詐欺。是原告請求撤銷調解，須證明被告於調解之初即
    有詐欺之意思始可。查原告僅以被告調解後與男人在一起，
    且未履行調解時所承諾繼續住1 個月以便談離婚後續事宜為
    由，提起本訴，然並未舉證證明被告於調解成立之初即有詐
    欺之意思存在，其請求撤銷系爭調解，尚嫌無據。
  (三)至原告主張因調解時被告之情緒不穩定，為安撫被告且其誤
    以為被告有保護令即可判決離婚，因而簽名一事，惟民法第
    88條意思表示之內容有錯誤，或表意人若知其事情即不為意
    思表示者，表意人得將其意思表示撤銷之規定，其中所謂錯
    誤，指為意思表示之人對於構成意思表示內涵效果意思，與
    其表示於外之表示行為，因錯誤或不知而致生齟齬而言。致
    於形成表意人內心效果意思之原因，則稱為動機，導致表意
    人內心效果意思之動機十分繁雜，且只存在表意人之內心，
    不表示於意思表示之中，為相對人所無法察覺，是除當事人
    之資格或物之性質有誤，且為交易上認為重要者，始可視為
    意思表示內容之錯誤外，其餘動機錯誤若未表示於意思表示
    中，且為相對人所明瞭者，不受意思表示錯誤規範之保護，
    否則法律之安定性無法維護，此觀民法第88條第2 項之規定
    自明。查本件非屬交易情形，無民法第88條第2 項當事人資
    格或物之性質視為意思表示錯誤之情形；而原告前述主張，
    則係原告內心認為被告有保護令即可訴請法院判決離婚，屬
    意思表示之動機，至其為安撫被告之情緒始簽名一節，亦屬
    動機問題，依上開說明，均不符合民法第88條撤銷錯誤意思
    表示之規定，故原告此部分之主張，亦非有據。
四、綜上所述，原告執上揭理由請求撤銷系爭調解，俱無理由，
    應予駁回。
五、訴訟費用負擔之依據：民事訴訟法第78條。
中    華    民    國   100    年    3     月    24    日
                        家事庭  法  官  張以岳
以上正本係照原本作成。
如不服本判決，應於送達後20日內，向本院提出上訴狀並表明上
訴理由，如於本判決宣示後送達前提起上訴者，應於判決送達後
10日內補提上訴理由書（須附繕本）。
中    華    民    國   100    年    3     月    25    日
                                書記官  胡世瑩